【裁判字號】    91,易,1038
【裁判日期】    920102
【裁判案由】    恐嚇取財
【裁判全文】
臺灣彰化地方法院刑事判決                        九十一年度易字第一三八號
    公  訴  人  臺灣彰化地方法院檢察署檢察官
    被      告  甲○○
                丙○○
右列被告等因恐嚇取財案件，經檢察官提起公訴（九十一年度偵字第三四八七號、第
三六八四號、第六二七四號），本院判決如左：
    主  文
甲○○意圖為自己不法之所有，以恐嚇使人將本人之物交付未遂，處有期徒刑參月，
如易科罰金，以參佰元折算壹日。
丙○○無罪。
    事  實
一、甲○○前曾於民國七十九年間因犯妨害自由罪，經本院判處徒刑後，經減刑為有
    期徒刑九月及犯妨害自由罪，經本院判處徒刑後，經減刑為有期徒刑七月，及於
    七十九年間因違反肅清煙毒條例案件，經本院判處有期徒刑三年二月，又於八十
    年間因違反槍砲彈藥刀械管制條例案件，經本院判處徒刑後，經減刑為有期徒刑
    一年，嗣經定應執行刑為有期徒刑五年，並於八十九年十月二日假釋出獄，假釋
    期滿日期為九十五年二月二十一日，現仍於假釋期間。詎甲○○不知警惕，基於
    意圖為自己不法之所有之犯意，於九十一年五月六日十三時許，單獨前往彰化縣
    員林鎮○○路○段二五六號，向參選第十七屆員林鎮南興里里長之乙○○恐嚇稱
    ：有人要發黑函重傷你的名譽，伊已事先制止，如果借三千元花用，伊亦可介紹
    黑道背景身分之人幫助競選等語，致乙○○心生畏懼，惟因乙○○當時身上未帶
    錢故未交付金錢而未遂，嗣經乙○○報警處理而查獲甲○○。
二、案經乙○○訴由彰化縣警察局員林分局報告及本檢察官自動檢舉偵查起訴。
    理  由
一、訊據被告甲○○故坦承有於上揭時、地向乙○○借錢，惟矢口否認有恐嚇取財情
    事，辯稱: 並無恐嚇之意思云云。經查：被告甲○○恐嚇告訴人乙○○之事實，
    業據告訴人乙○○於警訊、偵查及本院審理中指述明確；及告訴人乙○○與被告
    甲○○並無何怨仇，亦為被告甲○○所自承，告訴人當無甘犯誣告刑責攀誣被告
    之理；再衡情，被告甲○○乘告訴人乙○○參與競選期間，需各處拜票、游走四
    處，最重視人身安全之際，及競選總部為開放空間，內有諸多競選人員，復進出
    人員複雜、出入頻繁，最易遭人尋釁、爭挑事端之時，告知告訴人以前述之暗示
    破壞渠選務言詞，進而要求索費，被告甲○○顯有不法之所有犯意，該情亦顯足
    使告訴人乙○○心生畏懼；被告甲○○所辯無非卸詞，不能採取，犯行應堪認定
    。
二、核被告甲○○所為係犯刑法第三百四十六條第三項、第一項之恐嚇取財罪未遂罪
    。被告甲○○雖已著手恐嚇行為之實施，惟未生既遂之結果，爰依刑法第二十六
    條前段之規定，按既遂犯之刑度減輕其刑。爰審酌被告甲○○於假釋期間竟不加
    自愛警惕，再犯本案，犯罪之動機、目的、手段、所生之危害及犯罪後之態度等
    一切情狀，量處如主文所示之刑及諭知易科罰金之折算標準。
三、公訴意旨另以：被告甲○○與丙○○基於共同意圖為自己不法之所有之犯意聯絡
    ，於九十一年四月下旬之某日二十時許，在彰化縣員林鎮○○路○段五八四號三
    樓，由被告丙○○向參選第十七屆大村鄉美港村村長之丁○○恐嚇稱：劉福助（
    甲○○之綽號）目前正在跑路，欠缺跑路費用花用，所以要交付錢財，否則將對
    日後選舉加以干擾等語，致丁○○心生畏懼而交付內有新臺幣（下同）六千元之
    紅包予被告甲○○；因認被告甲○○、丙○○均涉犯刑法第三百四十六條第一項
    之恐嚇取財罪嫌。
四、公訴人認被告二人涉犯上揭罪嫌，係以該事實已據被害人丁○○於警訊、偵查中
    指述明確；又告訴人丁○○與被告甲○○、丙○○，並無何怨仇，亦為被告甲○○、丙○○所自承，被害人丁○○當無甘犯誣告刑責攀誣被告二人之理為主要論
    據。訊據被告甲○○、丙○○均堅詞否認有對丁○○恐嚇之情事，被告甲○○辯
    稱: 伊沒有恐嚇的意思，我只是要向他借錢週轉而已，也沒有指使丙○○去恐嚇
    等語；被告丙○○辯陳: 當天我是要去跟丁○○拿藥，被告甲○○有一起去的，
    丁○○有探問被告甲○○是誰，伊說被告甲○○有一個小孩被丁○○的大哥撞死
    ，被告甲○○現在有困難，丁○○就自己包了一個紅包要伊拿給被告甲○○等語
    。
五、按犯罪事實應依證據認定之，無證據不得推定其犯罪事實，又不能證明被告犯罪
    者，應諭知無罪之判決，此於刑事訴訟法第一百五十四條及同法第三百零一條第
    一項分別定有明文；及按認定不利於被告之事實須依積極證據，茍積極證據不足
    為不利於被告事實之認定時，即應為有利於被告之認定，更不必有何有利之證據
    ；又按事實審法院對於證據之取捨，依法雖有自由判斷之權，然積極證據不足證
    明犯罪事實時，被告抗辯或反證縱屬虛偽，仍不能以此資為積極證據應予採信之
    理由；再按事實之認定，應憑證據，如未能發現相當證據，或證據不足以證明，
    自不能以推測或擬制之方法，以為裁判基礎（最高法院三十年上字第八一六號、
    三十年上字第四八二號、四十年台上字第八六號判例參照）。
六、經查，被害人丁○○於本院審理中指稱：伊是因為車禍的事才包紅包給甲○○，
    並非心裡害怕，本案亦非伊主動報案，是警方要伊作筆錄，筆錄之記載與其原意
    不同，被告甲○○也沒有提到要對選舉不利的事，伊根本沒有要告被告甲○○與
    丙○○等語明確，故被告二人上揭所辯，尚非無稽，被害人丁○○給付紅包亦非
    出於畏懼；再查，被害人丁○○雖有於偵訊時指稱：被告丙○○有提到被告甲○○就是綽號「劉福助」，並在跑路等語，惟此僅為被告丙○○對被告甲○○之介
    紹之詞，不能據以認定被告二人有恐嚇意圖；另被害人丁○○於警訊筆錄之記載
    為被告丙○○獨自一人前往恐嚇，亦與事實不符，警訊筆錄既有嚴重之瑕疵，自
    不足做為被告二人不利認定之依據；是被害人丁○○於本院之證述顯較可採，犯
    罪既不能證明，應為被告丙○○無罪之諭知；因公訴人認被告甲○○此部分犯嫌
    ，與前揭論罪科刑部分有連續犯之裁判上一罪關係，本院不另為無罪之諭知。
據上論斷，應依刑事訴訟法第二百九十九條第一項前段、第三百零一條第一項，刑法
第三百四十六條第一項、第三項、第二十六條前段、第四十一條第一項前段，罰金罰
鍰提高標準條例第一條前段、第二條，判決如主文。
本案經檢察官陳嘉瑜到庭執行職務。
中    華    民    國    九十二    年      一      月       二          日
                                臺灣彰化地方法院刑事第二庭
                                    法      官  吳  俊  螢
右正本證明與原本無異。
如不服本判決，應於送達後十日內向本院提出上訴狀(須附繕本)。
告訴人或被害人對於判決如有不服具備理由請求檢察官上訴者，其上訴期間之計算係
以檢察官收受判決正本之日期為準。
                                    法院書記官  莊  玉  惠
中    華    民    國    九十二    年      一      月       三          日
刑法第三百四十六條
意圖為自己或第三人不法之所有，以恐嚇使人將本人或第三人之物交付者，處六月以
上五年以下有期徒刑，得併科一千元以下罰金。
以前項方法得財產上不法之利益或使第三人得之者，亦同
前二項之未遂犯，罰之。


司法院資訊處製作；財團法人民間司法改革基金會備份。
